【裁判字號】    97,消債更,1091
【裁判日期】    971230
【裁判案由】    更生事件
【裁判全文】
臺灣板橋地方法院民事裁定          97年度消債更字第1091號
聲  請  人  甲○○
代  理  人  高宏文律師
上列當事人因消費者債務清理事件聲請更生，本院裁定如下：
    主  文
聲請駁回。
聲請費用由聲請人負擔。
    理  由
一、按債務人與金融機構協商成立者，不得聲請更生或清算，但
    因不可歸責於己之事由，致履行顯有重大困難者，不在此限
    ；本條例施行前，債務人依金融主管機關協調成立之中華民
    國銀行公會會員辦理消費金融案件無擔保債務協商機制與金
    融機構成立之協商，準用前項之規定，消費者債務清理條例
    第151條第 5項、第6項分別定有明文。又聲請更生或清算不
    合程式或不備其他要件者，法院應以裁定駁回之，但其情形
    可以補正者，法院應定期間先命補正，復為同條例第 8條所
    明定。
二、本件聲請意旨略以：其有不能清償債務之情事，目前債務總
    金額為新臺幣（下同） 3,000,938元，消費者債務清理條例
    施行前，曾依照中華民國銀行公會會員辦理消費金融案件無
    擔保債務協商機制，與其最大債權金融機構台北富邦商業銀
    行股份有限公司（下稱：富邦銀行）成立協商，雙方原約定
    聲請人自民國95年4月起，分115期，利率0%，每月10日清償
    27,359元，嗣約定聲請人自96年 1月起，分115期，利率 0%
    ，每月10日以27,288元依各債權銀行債權金額比例清償各項
    債務，直至全部清償為止，而其亦依前開規定自95年 4月至
    96年1月止每月繳交27,358元，共10期計273,580元，自96年
    2月至96年5月止每月繳交27,288元，共4期計109,152元，期
    間總還款金額合計為 382,732元；然以其每月收入扣除協商
    條件應清償金額後，無法維持最低基本生活，且於96年10月
    31日其自任職之萬家福股份有限公司非自願性離職，致收入
    發生變化，故其毀諾協商條件具有不可歸責事由；又其目前
    每月薪資約為30,000元，其願以1個月為1期，共72期，每期
    清償12,000元之方式履債，可清償總額為 864,000元，為目
    前債務總額之2.87成，懇請鈞院裁定開更生等語。（見本卷
    第3-4、21-22、49、119-120頁）
三、查聲請人曾經參加中華民國銀行公會會員辦理消費金融案件
    無擔保債務協商機制，與富邦銀行成立協商並於96年 6月毀
    諾乙節，據其提出之臺灣土地銀行帳號為000000000000號活
    期儲蓄存款存摺、自動櫃員機存戶交易明細表及富邦銀行97
    年9月2日民事陳報狀，分別附於本卷第48-61、123-127頁足
    憑，是聲請人既曾參與協商成立，其向本院聲請更生自須符
    合「不可歸責於己致履行顯有重大困難」之要件，方為適法
    。
四、再聲請人以其收入扣除協商款項後，無法維持最低基本生活
    ，且其因非自願離職致收入發生變化為由，主張毀諾協商條
    件具有不可歸責於己事由等情，固有其95、96年度財政部臺
    灣省北區國稅局綜合所得稅各類所得資料清單、離職證明書
    、臺灣土地銀行帳號為000000000000號活期儲蓄存款存摺、
    板橋就業服務站失業給付申請案件認定及再認定收據、勞工
    保險局核定通知書、房屋租賃契約書、勞工保險被保險人投
    保資料表等件，附於本卷第12-13、62-76、84-93、116-118
    頁可稽，然聲請人協商條件過苛之主張，應屬於協商時即可
    預見，並為其協商當時已納入考量之事項，況聲請人尚與富
    邦銀行共進行 2次之協商，當可預見其已就可否履行協商條
    件進行評估；此外，聲請人自協商成立後至96年 5月止均仍
    繼續依協商條件還款，益徵上開還款條件，仍屬其可承受之
    範圍，復觀諸聲請人前開活期儲蓄存款存摺，其收入於毀諾
    前後並無明顯變動（見本卷第67-68頁），而其突於96年6月
    毀諾自屬無據；莫者，聲請人雖確於96年10月31日自萬家福
    股份有限公司離職，然其既早於96年 6月毀諾，其以毀諾後
    所生之事實作為不可歸責於己事由，自與本條例之規定不符
    ，聲請人之主張為無理由。
五、綜上所述，本件聲請人既曾參與協商程序成立，又無消費者
    債務清理條例第151條第5項但書所定不可歸責於己事由，其
    向本院聲請更生，應屬聲請更生之要件不備，而該欠缺又屬
    無從補正，依首揭條文規定，自應駁回其更生之聲請，爰裁
    定如主文。
中    華    民    國    97    年    12    月    30    日
                  民事第三庭  法  官  何君豪
上為正本係照原本作成
如不服本裁定，應於裁定送達後10日內，以書狀向本院提出抗告
，並繳納抗告費新臺幣1千元
中    華    民    國    97    年    12    月    30    日
                              書記官  黃琴茜


司法院資訊處製作；財團法人民間司法改革基金會備份。
